【裁判字號】    99,聲,349
【裁判日期】    991014
【裁判案由】    返還擔保金
【裁判全文】
臺灣嘉義地方法院民事裁定               99年度聲字第349號
聲  請  人  丙○○
相  對  人  正城股份有限公司
法定代理人  乙○○
相  對  人  甲○○
上列聲請人聲請返還擔保金事件，本院裁定如下：
    主  文
聲請駁回。
    理  由
一、按訴訟終結後，供擔保人證明已定20日以上之期間，催告受
    擔保利益人行使權利而未行使，或法院依供擔保人之聲請，
    通知受擔保利益人於一定期間內行使權利並向法院為行使權
    利之證明而未證明者，法院應依供擔保人之聲請，以裁定命
    返還其提存物或保證書。民事訴訟法第104 條第1 項第3 款
    定有明文。依同法第106 條之規定，上開規定於其他依法令
    供訴訟上之擔保者，亦準用之。準上規定，供擔保人聲請返
    還提存物係以於訴訟終結後定20日以上期間催告行使權利或
    聲請法院通知受擔保利益人於一定期間內行使權利為要件之
    一，則該催告或通知必須在訴訟終結之後，否則不生催告或
    通知之效力。又民事訴訟法第104 條第1 項第3 款所謂訴訟
    終結，在因假扣押所供之擔保，係為擔保受擔保利益人因不
    當假扣押所受損害而設。倘執行法院已依假扣押裁定債權人
    之聲請實施假扣押執行，債權人並已就假扣押所保全之請求
    提起本案訴訟，則在該本案訴訟終結前，受擔保利益人是否
    受有損害，尚未確定，在假扣押裁定撤銷及假扣押執行撤回
    前，受擔保利益人仍有可能繼續發生損害，其損害額亦尚未
    能確定，自不能強令受擔保利益人行使其權利。在假扣押債
    權人已聲請假扣押執行，並已提起本案訴訟之情形下，債權
    人依民事訴訟法第106 準用第104 條第1 項第3 款規定，聲
    請裁定返還提存物時，必待本案訴訟已終結，並已撤銷假扣
    押裁定及撤回假扣押執行，始得謂與該條款所定之「訴訟終
    結」相當（最高法院87年度臺抗字第234 號、95年度臺抗字
    第318 號、96年度臺抗字第753 號、99年度臺抗字第274 號
    裁定意旨、臺灣高等法院暨所屬法院95年法律座談會民事類
    提案第23號研討結果參照）。準此，供擔保人於法院撤銷假
    扣押之執行程序前，依民事訴訟法第104 條第1 項第3 款前
    段所為催告或法院依該供擔保人之聲請，依同款後段規定所
    為之通知，尚不生催告或通知之效力。
二、聲請意旨略以：聲請人與相對人間假扣押事件，聲請人前遵
    鈞院96年度裁全字第3009號裁定，為相對人正城股份有限公
    司（原相對人為詮程營造工程有限公司，因與漢城建築經理
    股份有限公司合併解散後，存續公司為正城股份有限公司）
    及甲○○利益曾提供新台幣（下同）320,000 元為擔保，並
    經鈞院以96年度存字1809號擔保提存事件提存，另為相對人
    正城股份有限公司利益曾提供210,000 元為擔保，並經鈞院
    以96年度存字1810號擔保提存事件提存，嗣並聲請鈞院以96
    年度執全字第1539號假扣押執行相對人正城股份有限公司、
    甲○○之財產在案。茲因已無繼續假扣押之必要，聲請人已
    撤銷鈞院96年度執全字第1539號假扣押之執行，且經聲請人
    聲請鈞院准予以99年度聲字第188 號裁定通知受擔保利益人
    即相對人正城股份有限公司行使權利而未行使，爰聲請返還
    擔保金等語。
三、聲請人上揭聲請，固據其提出撤回本院96年度執全字第1539
    號假扣押執行聲請狀（聲請人於99年6 月15日具狀，本院於
    同日收文）、本院99年5 月25日99年度聲字第188 號裁定及
    確定證明書、本院96年度存字1809、1810號提存書影本各1
    份為證，惟本院99年度聲字第188 號係於99年5 月25日裁定
    通知相對人正城股份有限公司行使權利，該裁定並於「99年
    5 月31日」送達相對人正城股份有限公司；而聲請人係於「
    99年6 月15日」始具狀撤回本院96年度執全字第1539號假扣
    押執行，本院於「99年7 月22日」方就相對人正城股份有限
    公司之不動產為免併案假扣押、准相對人正城股份有限公司
    及甲○○領回被假扣押提存之存款等情，業經本院調閱另案
    本院99年度聲字第188 號行使權利卷、96年度執全字第1539
    號假扣押執行卷查明屬實，並有送達證書影本1 份、本院民
    事執行處函影本各2 份在卷足憑。準此，聲請人聲請本院裁
    定通知相對人正城股份有限公司行使權利，係在本件假扣押
    執行程序終結前所為，依上開說明，上開通知不生效力，應
    認聲請人尚未依法催告或通知相對人正城股份有限公司行使
    權利，則聲請人聲請返還提存物，與民事訴訟法第104 條第
    1 項第3 款規定不合。且聲請人又未主張、證明本件應供擔
    保之原因已經消滅或相對人已同意其取回本件提存物。從而
    ，聲請人聲請返還提存物，為無理由，不能准許。
四、末按擔保提存之提存人於提存後，假扣押所保全之請求，其
    本案訴訟已獲全部勝訴判決確定，得聲請該管法院提存所返
    還提存物，提存法第18條第1 項第6 款定有明文。聲請人就
    相對人甲○○以本院96年度裁全字第3009號假扣押裁定所保
    全之本院請求即940,000 元價款返還請求權部分，業經本院
    98 年 度重訴字第6 號、台灣高等法院台南分院99年度上易
    字第34號判決全部勝訴確定，有上開判決影本附於本院99年
    度聲字第188 號行使權利卷可稽，依上開規定，聲請人此部
    分（對相對人甲○○部分）可聲請本院提存所返還提存物，
    無庸本院裁定。是應認聲請人此部分之聲請，為無理由，應
    予駁回。
中    華    民    國    99    年    10    月    14    日
                      民事第三庭法  官  黃茂宏
上列正本與原本無異。
如不服本裁定，應於裁定送達後10日內，以書狀向本院提出抗告
，並繳納抗告費新臺幣1千元。
中    華    民    國    99    年    10    月    14    日
                                書記官  蘇姵容

司法院資訊處製作；財團法人民間司法改革基金會備份。
